臺灣士林地方法院刑事判決　　　　　　 93年度交易字第228號
公　訴　人　臺灣士林地方法院檢察署檢察官
被　　　告　丙○○
上列被告因業務過失傷害案件，經檢察官提起公訴（93年度核退
偵字第130 號），本院判決如下：
    主  文
丙○○無罪。
    理  由
一、公訴意旨略以：被告丙○○為營業大客車之司機，係從事駕
    駛業務之人，於民國93年5 月3 日下午2時10 分許，駕駛世
    偉通運公司之Ａ3 —547 號營業大客車沿臺北市○○○路○
    段外側車道右轉堤頂大道，經堤頂大道引道與安興街口時，
    本應注意汽車行駛時，駕駛人應注意車前狀況，並隨時採取
    必要之安全措施，且行至交岔路口，應遵守燈光號誌之指示
    ，依當時情形，天候狀況良好，並無不能注意之情事，詎丙○○疏未注意，見南京東路六段右轉之號誌燈為綠燈而右轉
    ，卻未注意堤頂大道引道與安興街交岔路口之道路狀況及號
    誌情形，違反燈光號誌之管制而貿然通過，適甲○○騎乘Ａ
    ＯＶ—252 號搭載乙○○沿安興街口東向西駛入堤頂大道引
    道與安興街之交岔路口時，見狀已閃避不及而擦撞該營業大
    客車右側車身，甲○○因而受有左膝挫傷（起訴書誤載為左
    膝擦傷）、左肘、左踝及左膝多處擦傷，乙○○則受有左側
    鎖骨遠端骨折併鎖骨喙突韌帶斷裂等傷害，因認被告涉犯刑
    法第284 條第2 項前段業務過失傷害罪嫌等語。
二、按犯罪事實應依證據認定之，無證據不得認定犯罪事實，刑
    事訴訟法第154 條第2 項定有明文；又認定不利於被告之事
    實，須依積極證據，苟積極證據不足為不利於被告事實之認
    定時，即應為有利於被告之認定，更不必有何有利之證據；
    又告訴人之告訴，係以使被告受刑事訴追為目的，其陳述是
    否與事實相符，仍應調查其他證據以資審認；被害人之陳述
    如無瑕疵，且就其他方面調查又與事實相符，足採為科刑之
    基礎，倘其陳述尚有瑕疵，則在未究明前，遽採為論罪科刑
    之根據，即難認為適法；告訴人以使被告受刑事處分為目的
    ，所陳被害情形，以及對於被告之攻擊，必須無瑕疵可指，
    而就其他方面調查又與事實相符者，始得資為判決之基礎，
    最高法院分別著有30年上字第816 號、52年台上字第1300號
    判例及55年度台上字第17號、79年度台上字第3923號、81年
    度台上字第3539裁判意旨可資參照。又按認定犯罪事實所憑
    之證據，無論係直接證據或間接證據，其為訴訟上之證明，
    須於通常一般之人均不致有所懷疑，而確信其為真實之程度
    者，始得據為有罪之認定，倘其證明尚未達到此一程度，而
    有合理之懷疑存在，復無其他調查途徑可尋，法院即應為無
    罪之判決，最高法院76年台上字第4986號著有判例可資遵循
    。
三、檢察官認被告涉犯刑法第284 條第2 項前段業務過失傷害罪
    嫌，無非係以被告於偵查中自承：行經安興街口時沒有看號
    誌燈，待到路口中才發現是紅燈等語，以及告訴人甲○○、
    乙○○之指訴，和道路交通事故調查報告表、談話紀錄表、
    交通事故現場照片及二車車損情形照片、告訴人甲○○、乙○○之診斷證明書為主要論據。訊據被告固坦承為營業大客
    車之司機，於前揭時、地，駕車與告訴人甲○○騎乘之機車
    發生擦撞，告訴人甲○○及附載之乙○○因而受有如起訴書
    所示傷害，另在抵達安興街口時確實未注意號誌等情，惟堅
    詞否認有何業務過失傷害之犯行，辯稱：是已經通過路口時
    ，堤頂大道之號誌才轉為紅燈，當時安興街僅有告訴人一台
    機車過來，其他車輛都是在停止狀態，碰撞當時是全紅時段
    ，路權仍然屬於前一時相者等語。
四、經查：
  (一)按交通號誌係以規定之時間上交互更迭之光色訊號，設置於
    交岔路口或其他特殊地點，用以將道路通行權指定給車輛駕
    駛人與行人，管制其行止及轉向之交通管制設施；而圓形紅
    燈代表之意義，係指車輛面對圓形紅燈表示禁止通行，不得
    超越停止線或進入路口，道路交通標誌標線號誌設置規則第
    3 條、第206 條第5 項第1款 均分別定有明文。是以車輛駕
    駛人是否有闖紅燈之違規行為，應以車輛駕駛人於超越停止
    線或進入路口之際，號誌是否呈圓形紅燈且無箭頭綠燈指示
    而定，核先敘明。
  (二)本案車禍發生地點係位在臺北市內湖區○○○道與安興街交
    岔路口，被告所駕駛之營業大客車與告訴人甲○○騎乘之機
    車相撞後，被告駕駛之營業大客車穿越整個路口，而左斜停
    置在堤頂大道南側之第二車道上，告訴人甲○○之機車則倒
    置在路口內，前輪分別距離堤頂大道南側路口和安興街東側
    路口2.4 公尺及2.7 公尺，後輪則離堤頂大道南側路口3.0
    公尺，另在告訴人機車前輪右前方，距離堤頂大道南側路口
    1.8 公尺及距離安興街東側路口2.6 公尺處有落土等情，有
    被告與告訴人所不爭執經警製作之道路交通事故現場圖在卷
    可憑（見核退偵字第130 號卷第2 頁），是本案事發當時兩
    車應係在堤頂大道與安興街交岔路口，上開落土處發生碰撞
    ，堪可認定。而上開交岔路口在堤頂大道及安興街口均有設
    置車輛之交通號誌，有該道路交通事故現場圖及路口相片附
    卷可參，並據本院於94年10月21日履勘現場屬實，並製有勘
    驗筆錄在卷可憑（見本院卷第157 頁）。足見該處屬設有交
    通號誌管制之路口，被告及告訴人甲○○行經該處時，均應
    遵守號誌行駛。本案被告及告訴人甲○○雖均堅稱：有遵守
    號誌行駛等語，惟依據台北市交通管制工程處94年10月20日
    北市交工控字第09433857200 號函覆略稱：「本市路口號誌
    控制器，係自動運轉執行預設時制計畫或閃光運作‧‧‧旨
    揭路口交通號誌現行預設時制，為全日『簡單二時相』運作
    ：第一時相為安興街東西向通行，第二時相為堤頂大道南北
    向通行；以上時相均含第一時相黃燈5 秒、紅燈2 秒；第二
    時相黃燈3 秒、紅燈2 秒。」（見本院卷第159 頁），上情
    亦據本院履勘現場無訛（惟本院履勘現場時，第一時相所含
    為黃燈4 秒、紅燈3 秒，但因被告所行為第二時相之堤頂大
    道南北向，故此不影響本案之判斷）。而被告肇事當時是沿
    堤頂大道南往北方向行駛，告訴人甲○○當時則係沿安興街
    東往西方向行駛，故其二人所應遵守之號誌並不相同，且肇
    事路口殊無可能有東西向與南北向同時為綠燈之情形，則被
    告及告訴人甲○○必有其中之一所陳與事實不符。
  (三)告訴人甲○○雖於警詢、偵查及本院審理中結稱略以：其為
    綠燈直行安興街，當時在前方並沒有其他機車或汽車，並非
    像被告所說還有很多車子。其到達安興街口時，還有注意到
    行人的號誌還有60秒，所以才通過，也有注意左方有沒有來
    車。當看到被告車子時，還有向右閃避，但還是撞到等語（
    見偵字第6816號卷第23頁、核退偵字第130 號卷第8 頁、第
    10 頁 、本院卷第68頁、第69頁、第138 頁）。告訴人乙○○也於偵查中證稱：當時我們是綠燈直行且車速不快等語（
    見核退偵字第130 號卷第9 頁）。但告訴人甲○○及乙○○
    之指訴，係以使被告入罪為目的，仍應調查其他證據審認告
    訴人甲○○及乙○○之證述，是否與事實相符。
  (四)被告於警詢、偵查及本院審理中雖供稱：於行經堤頂大道及
    安興街口時，並未注意到號誌，一直到在路口內發現右側有
    來車，再看其行向之號誌時，才發現是紅燈等語（見偵字第
    6816號卷第22頁、核退偵字第130 號卷第9 頁、本院卷第15
    頁）。惟被告也辯稱：當時進入路口時，安興街並沒有車輛
    出來，還看到安興街上有汽車和機車停在路口，只有告訴人
    一輛機車衝出來，所以是在其進入路口之後，號誌才轉為紅
    燈等語。而車輛駕駛人是否有闖紅燈之違規行為，應以車輛
    駕駛人於超越停止線或進入路口之際，號誌是否呈圓形紅燈
    且無箭頭綠燈指示而定，已如前述。則事故發生當時，被告
    車行方向之號誌雖為紅燈，也不能遽斷被告於進入路口之際
    ，號誌是否即呈圓形紅燈之狀態。
  (五)上開路口堤頂大道南往北方向號誌自綠燈變換為紅燈之間，
    另包含黃燈3 秒，而依告訴人甲○○於本院審理中所具結證
    稱：當要進入路口時，有注意左方沒有來車等語（見本院卷
    第138 頁），而被告當時駕駛營業大客車之車速至多不超過
    30公里乙節，為被告於警詢時所陳明（見偵字第6816  號卷
    第22頁），復參諸上開道路交通事故現場圖顯示，被告所駕
    駛營業大客車與告訴人甲○○騎乘機車發生碰撞後，地上並
    未有被告所駕營業大客車之煞車痕，可見被告車速係在得即
    時煞停之範圍，當無疑義。又被告沿台北市○○○路○ 段右
    轉堤頂大道後係沿堤頂大道最外側車道行駛，此為被告於本
    院審理中所供明（見本院卷第177 頁）。再自堤頂大道最外
    側車道停止線中心點起算，至上揭碰撞地點，經測量結果，
    距離為8.7 公尺，有本院勘驗筆錄存卷足參（見本院卷第
    157 頁）。參以被告自陳之行車速度約為時速30公里（折合
    秒速為8.33公尺），是以被告從超越堤頂大道停止線起至碰
    撞地點，需時不過1.04秒，顯然在上開黃燈3 秒之所得行駛
    之距離範圍內。反觀告訴人甲○○於偵查中陳稱：當時行駛
    速度約30幾公里（見核退偵字第130 號卷第8 頁），惟安興
    街東往西方向之限速為每小時30公里，此觀道路交通事故現
    場圖上之記載即明，告訴人甲○○或有超速之違規，已不待
    言。告訴人甲○○尚於本院審理中陳稱：當時要通過路口時
    看到行人專用號誌還有60秒才通過路口等語，但經本院於案
    發同一時段至現場履勘結果，安興街東往西方向之行人專用
    號誌係自55秒開始倒數，告訴人甲○○所指陳上情，實有疑
    義，並非全然可信。至本件經本院囑託臺北市車輛行車事故
    鑑定委員會及臺北市車輛行車事故鑑定覆議委員會鑑定及覆
    議鑑定結果，均認被告闖紅燈為肇事原因。惟其作成鑑定意
    見之根據，均為被告與告訴人甲○○於道路交通事故談話紀
    錄內所為陳述（見本院卷第34頁至第35頁反面、第121 頁至
    第122 頁），但被告所為在路口內始發現車行方向之號誌為
    紅燈之陳述，並不能逆論在進入路口當時之交通號誌為何，
    業闡述如前，上開初議及覆議單位復均未考量告訴人甲○○
    或有超速之違規，且肇事現場既無目擊證人或其他跡證足資
    認定事發當時號誌情形，且卷內事證尚無法認定被告確有未
    遵守交通號誌之情形，則前開二單位之鑑定意見，尚乏依據
    。如執此認定被告有未遵守號誌指示行進之過失，尚屬率斷
    ，自難據此遽為被告不利之認定。
五、綜上所述，告訴人甲○○之指訴尚有瑕疵，而本件被告自路
    口停止線至撞擊點之行駛距離，也在堤頂大道黃燈秒數容許
    之行駛範圍內，本件關於被告是否有未遵守行車號誌違反道
    路交通安全規則之過失行為之證明，未能達到使本院確信並
    無合理懷疑存在之程度，致使無從形成有罪之確信。此外復
    查無其他積極證據足資認定被告有何過失傷害之犯行，本件
    既不能證明被告犯罪，應為無罪判決之諭知。
據上論斷，應依刑事訴訟法第301條第1項前段，判決如主文。
本案經檢察官呂永魁到庭執行職務。
中　　華　　民　　國　　94　　年　　12　　月　　23　　日
                  刑事第四庭審判長法  官    林秀鳳
                                  法  官    高雅敏
                                  法  官    許碧惠
以上正本證明與原本無異。
如不服本判決，應於判決送達後10日內，向本院提出上訴狀。
                                  書記官    徐仁豐
中　　華　　民　　國　　94　　年　　12　　月　　23　　日
